臺灣桃園地方法院民事判決　　　　　　　　　　　　　九十三年度婚字第六二四號
　　原告兼被告　乙○○
　　訴訟代理人　廖振洲律師
　　被告兼原告　甲○○
右當事人間請求離婚、履行同居事件，於中華民國九十三年十一月二日合併言詞辯論
終結，本院判決如左：
    主      文
原告乙○○之訴駁回。
訴訟費用由原告乙○○負擔。
原告甲○○之訴駁回。
訴訟費用由原告甲○○負擔。
    事實與理由
壹、兩造主張之事實要旨：
  一、九十三年度婚字第六二四號（原告乙○○請求離婚部分）：
    (一)原告乙○○起訴主張：兩造為夫妻，現婚姻關係存續中，並原共同居住於桃園
      縣桃園市○○○街八十號。然自民國九十年間起，因原告乙○○擔任外勞翻譯
      工作，下班時間不固定，被告甲○○對此非常不諒解，兩造經常吵架，被告甲
      ○○甚至動手毆打原告乙○○，並恫稱：「你如果出去，我就把你腳砍斷」等
      語，致原告乙○○心生恐懼，不敢與被告甲○○獨處，於九十二年十月間，被
      告甲○○竟趁原告乙○○外出，將大門換鎖，不讓原告乙○○返回兩造住處，
      原告乙○○在不得已情況下，先行暫住於朋友家，詎被告甲○○竟向桃園縣政
      府警察局桃園分局同安派出所，謊報原告乙○○為失蹤人口。嗣於九十三年一
      、二月間，兩造並曾達成離婚之共識，僅因被告甲○○在離婚條件上，要求原
      告乙○○支付新台幣（下同）五十萬元，原告乙○○無力支付，故協議未能成
      功。因原告乙○○實不堪被告甲○○之虐待，且兩造婚姻顯已產生破綻無法維
      持，故依民法第一千零五十二條第一項第三款及同條第二項規定，訴請裁判離
      婚等語。並聲明：准原告乙○○與被告甲○○離婚。
    (二)被告甲○○則以：伊並無虐待原告乙○○之事實，於調解時，伊皆係請求對造
      返家。而且原告乙○○經常徹夜未歸，不知從事何行業，為何原告乙○○不知
      檢討，伊在半年來亦經常收受關於原告乙○○在外行為之簡訊，並得知原告乙
      ○○已經懷孕等語置辯。並聲明：駁回原告乙○○之訴。
  二、九十三年度婚字第六二三號（原告甲○○請求履行同居部分）：
    (一)原告甲○○起訴主張：兩造現為夫妻，並原共同居住於桃園縣桃園市○○○街
      八十號，然被告乙○○於九十二年十一月間竟無故離家，其是否係以結婚為手
      段，以取得我國國籍不得而知。原告甲○○並無恐嚇及毆打被告乙○○之事實
      ，於原告離家三週後，伊係因大門之鎖故障故予更換，伊不知被告乙○○何時
      返家，方才鎖門。又兩造雖曾經兩度商請他人調解，但於協商過程中，伊皆係
      請求對造返家，並沒有提出任何條件，而被告乙○○除了用個性不合為由外，
      亦未提出其他理由。是被告乙○○並無拒絕履行同居之正當理由，爰依民法第
      一千零一條訴請被告乙○○應履行同居。並聲明：被告乙○○應與原告甲○○
      同居。
    (二)被告乙○○則陳稱兩造現確實未同居，但以：被告乙○○係因原告甲○○於九
      十二年十月間將門鎖更換，方無法返家，暫住朋友家，且被告乙○○受有原告
      甲○○不堪同居之虐待，且兩造婚姻已產生破綻，無法繼續維持，有訴請離婚
      之事由存在，故有不同居之正當理由，若經鈞院判准離婚，更不須與原告甲○
      ○同居等語作為辯解。並聲明：駁回原告甲○○之訴。
貳、本院得心證之理由：
  一、查兩造皆主張兩造為夫妻，現婚姻關係仍存續中，並據被告兼原告甲○○提出
      戶籍謄本為證，堪信為真實。而就兩造婚姻生活相關事實，本院調查之事證如
      下：
    (一)兩造於九十二年十月、十一月間開始分居乙節，為兩造所不爭執。而被告兼原
      告甲○○於九十二年十一月二十三日，並曾至桃園縣政府警察局桃園分局同安
      派出所，製作筆錄陳稱原告兼被告乙○○於九十二年十一月八日晚間開車離家
      後失蹤，請求協尋，並指稱原告兼被告乙○○離家後曾電話表示要離婚，且有
      竊盜之行為；而原告兼被告乙○○則於同年月二十八日亦至該派出所，製作筆
      錄請求撤尋，稱係因為被告兼原告甲○○要打伊，方才離家，並謂伊係住在妹
      妹家等語，此有桃園分局函送之請求協尋、撤尋案件資料、筆錄等在卷可稽。
    (二)而證人曹鴻昌，並曾於九十三年七月九日到庭具結證稱：伊與原告兼被告乙○
      ○原係人力仲介公司之同事，而於九十一年八月間之後，原告兼被告乙○○到
      公司上班時，大約一個月會有三、四次表現出來心情不佳的樣子，原告兼被告
      乙○○並表示係因為兩造吵架所致；又由於原告工作屬於會出遠門之翻譯，因
      此下班時間不固定，有時從南部回來，已經很晚了，原告兼被告乙○○有向伊
      表示被告兼原告甲○○對此很不諒解，原告兼被告乙○○還轉述稱被告兼原告
      甲○○曾說：「如果再出門，要把她的腳砍斷」等語，原告兼被告乙○○也偶
      而向伊抱怨說，她被被告兼原告甲○○打了，以臉部及四肢來看，是看不出來
      有外傷，至於其他部分伊則不方便過問；在大約半年前，原告兼被告乙○○曾
      打電話給伊，稱因為被告兼原告甲○○在她出門時，把大門的鎖換了，使她沒
      有辦法進門，被關在門外，問伊怎麼處理，伊回稱伊也不方便處理，之後原告
      兼被告乙○○還住到印尼同鄉家裡，過了幾天，伊還陪同原告兼被告乙○○至
      派出所辦理失蹤人口的銷案；於九十三年一、二月間，原告兼被告乙○○曾電
      話表示，她有意願與被告兼原告甲○○離婚，請伊陪同一起去商談，在當天晚
      上七點，約在桃園經園路一家咖啡廳見面，當時被告兼原告甲○○也有意思要
      離婚，可是提出兩個條件，其一是就原告兼被告乙○○的汽車貸款，要改換其
      他人作保證人，另外是要求原告兼被告乙○○要返還於結婚時受贈之金飾，當
      時原告兼被告乙○○也有答應，但過了三天，原告兼被告乙○○又電話表示被
      告兼原告甲○○改變主意，要重新商談協議內容，同日伊亦至新埔里里長辦公
      室，當時係由里長來做協調，可是被告兼原告甲○○又稱除原本條件外，原告
      兼被告乙○○尚須賠償二百萬元，其後雖降為五十萬元，可是原告兼被告乙○
      ○還是無力支付，致協議未成等語。
    (三)就證人曹鴻昌上開證言，被告兼原告甲○○雖辯稱，證人曹鴻昌並非兩造鄰居
      ，又無其他證據可以證明原告兼被告乙○○曾與證人曹鴻昌至兩造住處云云，
      而指稱證人曹鴻昌所言不實。然而本院認為，證人曹鴻昌是就伊與原告兼被告
      乙○○曾為同事之見聞，並就受原告兼被告乙○○當面或電話中之要求，予以
      協助及陪同商談等情予以證述，係其親身之經歷，又其證言亦稱於原告兼被告
      乙○○電話表示遭鎖在門外時，伊僅表示不方便處理，而並未前往兩造住處，
      復核其證述內容明確綦詳，應屬可信，被告兼原告甲○○空言否認其證述，則
      不可採。又證人曹鴻昌之證言，與原告兼被告乙○○所指述之事實，亦大致相
      符，雖就兩造同居時之爭吵部分，證人曹鴻昌係聽聞原告兼被告乙○○轉述，
      然而在當時，兩造尚未涉訟，原告兼被告乙○○更不知其後於九十三年一、二
      月間之協議離婚會無法成立，而有進行訟訴之必要，衡情原告兼被告乙○○當
      時向證人曹鴻昌所言應非憑空捏造之詞，是原告兼被告乙○○前揭所述之事實
      ，應可採信。但是，證人曹鴻昌雖證稱原告兼被告乙○○表示遭到被告兼原告
      甲○○毆打，惟證人亦表示從臉部、四肢外觀來看，伊沒有看到原告兼被告乙
      ○○有傷勢，原告兼被告乙○○亦未提出其他佐證，是故僅從證人曹鴻昌之證
      言，縱可認定兩造間可能有肢體衝突，但就其衝突程度為何、被告兼原告甲○
      ○是否確有毆打原告兼被告乙○○、其傷勢如何等事實，仍無法明確認定。
  二、本院茲就兩造請求，有無理由，分別析論。關於九十三年度婚字第六二四號，
      即原告乙○○請求離婚部分：
    (一)原告乙○○是否受被告甲○○不堪同居之虐待：
　  　1.按「民法第一千零五十二條第三款所謂不堪同居之虐待，係指予以身體上或
        精神上不可忍受之痛苦，致不堪繼續同居者而言，如非客觀的已達於此程度
        ，不容夫妻之一方，以主觀之見解，任意請求與他方離婚」，最高法院著有
        三十四年上字第三九六八號判例可稽。
      2.本件被告甲○○於兩造爭執時，雖曾對原告乙○○恫稱：「如果再出門，要
        把腳砍斷」等語，惟參諸兩造爭執之起因，係因原告乙○○從事外勞翻譯工
        作，下班時間不固定，有時較晚回來，被告甲○○方無法諒解等情，此為原
        告乙○○所自承。而衡量被告甲○○就下班時間應予適當調整之要求，並非
        全然不合情理，是兩造即應秉持理性之態度，相互溝通，以謀求兩造均能接
        受之妥適解決方法，而參諸證人曹鴻曹之證述，兩造就此已多次爭執，皆無
        法獲得共識。在此情形下，被告縱在用詞上有較為激烈之狀況，然在客觀上
        尚難認為已達於精神上不可忍受之痛苦，致不堪繼續同居之程度。再者，依
        證人曹鴻昌之證述，尚無法明確認定兩造間肢體衝突其程度為何、以及被告
        甲○○是否確有毆打原告乙○○、其傷勢如何等事實，亦已如上述。又被告
        甲○○固然曾將大門門鎖更換，導致原告乙○○無法回到住處，並有向警局
        請求協尋等行為，有失妥當，但參諸其行為之動機，既係希望給予原告乙○
        ○一定之壓力，以期原告乙○○能改變其下班時間，並且原告乙○○亦能自
        行另覓住處，並至警局辦理銷案，則對於原告精神、人格上之侵害程度，亦
        尚不足認為在客觀上，已逾越夫妻通常可忍受程度。故原告主張其受被告不
        堪同居之虐待，而有民法第一千零五十二條第一項第三款所定之離婚事由云
        云，並不足採。
    (二)兩造之婚姻是否有難以維持之重大事由：
      1.按「有前項（第一項）以外之重大事由，難以維持婚姻者，夫妻之一方得請
        求離婚，但其事由應由夫妻之一方負責者，僅他方得請求離婚」，民法第一
        千零五十二條第二項定有明文。至於是否有難以維持婚姻之重大事由，判斷
        標準為婚姻是否已生破綻而無回復之希望，此不可由原告已喪失維持婚姻意
        欲之主觀面加以認定，而應依客觀的標準，即難以維持婚姻之事實，是否已
        達於倘處於同一境況，任何人均將喪失維持婚姻希望之程度以決之（最高法
        院八十七年台上字一三○四號判決意旨參照）。於具體判斷上，即須斟酌婚
        姻關係中當事人之行為、態度、年齡、性格、教育程度、有無別居狀態及其
        時間之久暫等，加以綜合考量。
      2.依前述事證，雖然兩造於同住期間，偶有口角衝突，但其原因既係兩造就原
        告乙○○下班時間沒有共識所致，兩造基本上仍是以維持婚姻為前提，而為
        爭執。又其後兩造於九十二年十月、十一月間開始分居，迄今亦僅約一年，
        而原告乙○○於九十三年四月八日，即分居約六個月後，即訴請離婚，被告
        甲○○於同年月十六日收受起訴狀後，即於同年月二十八日另案聲請調解請
        求原告乙○○履行同居，此有卷內起訴狀上收文章、受達證書等可佐，在本
        院審理過程中，被告甲○○皆一再陳明想要維持婚姻之意願。雖然兩造於九
        十三年一、二月間，曾經二度協商是否離婚事宜，又依證人曹鴻昌的上開證
        述，被告甲○○亦曾表示同意離婚之意，僅係因為被告甲○○要求未付五十
        萬元，原告乙○○無力支付，致協議未成。然而審酌兩造在開始分居後約二
        、三個月左右，即進行前開協商，被告甲○○在心情上可能尚無法回復，而
        且就是否協議離婚，當事人在經濟上、情感上，實皆要有通盤之考量，方能
        作成決定。再現行民法亦規定兩願離婚，並應向戶政機關為離婚之登記，方
        生效力（參見民法第一千零五十條），揆其意旨，亦係讓雙方當事人能有進
        一步冷靜思考的緩衝時間，是故斷不能以被告甲○○曾於協商時，亦曾表示
        有離婚之意，即認兩造情感已完全破裂，無回復之可能。準此，衡諸一般經
        驗法則，兩造間之婚姻關係，尚難認為已達相互難以容忍、諒解，而無從繼
        續保持共同生活之圓滿、安全及幸福之程度，故原告乙○○依民法第一千零
        五十二條第二項規定請求離婚，亦於法不合。
    (三)綜上，原告乙○○依前揭依據訴請離婚，為無理由，應予駁回。
  三、關於九十三年度婚字第六二三號，即原告甲○○請求履行同居部分：
    (一)按夫妻互負同居之義務，非有不能同居之正當理由不得拒絕之，此觀民法第一
      千零一條規定自明；而所謂有不能同居之正當理由，乃指夫妻有不堪同居或不
      宜同居之事由，或依其情形要求夫妻同居為不合理而言（最高法院八十九年度
      台上字第七三號判決意旨參照）。
    (二)本件原告甲○○主張兩造原共同居住在桃園縣桃園市○○○街八十號，但被告
      乙○○於九十一年十一月間離家，迄今仍未返家同住之事實，為被告乙○○所
      不爭執。而被告乙○○另案訴請准兩造離婚之部分，既經本院駁回（參見上述
      ），則本件應審酌者，即為被告乙○○辯稱其有不能同居之正當理由，是否可
      採？
    (三)經查，兩造間婚姻生活之相關事實，雖不能認定被告乙○○受有原告甲○○不
      堪同居之虐待，或是兩造間婚姻已產生破綻，無法繼續維持，而得訴請離婚，
      已如上述。但審酌原告甲○○既然確因被告乙○○下班時間不固定之事，與被
      告乙○○常起爭執，又稱「如果再出門，要把腳砍斷」等語，衡情當然使被告
      乙○○產生一定之恐懼。而原告甲○○亦承認將大門門鎖更換，致被告乙○○
      無法返家，雖原告甲○○稱係因為門鎖故障很久方才更換，若確如此，原告甲
      ○○當可在被告乙○○亦在住處時，或以行動電話等告知被告乙○○此事，然
      原告甲○○竟使被告乙○○回到家門前時，方才發現遭鎖在門外，又不為其開
      門，致其住宿在外，其後原告甲○○又向警局報案被告乙○○失蹤，是諸衡常
      情原告甲○○所稱係因故障才更換云云，並不可信。綜合審酌兩造相處之情形
      ，以及被告乙○○離家未與原告甲○○同居之經過，在此情形下，若要求被告
      乙○○應與原告甲○○同居，應屬不宜，亦不合理，參見前揭說明，應認被告
      乙○○有拒絕同居之正當理由，原告甲○○訴請被告乙○○應履行同居，為無
      理由，應予駁回。
    (四)至原告甲○○另主張伊經常收受關於被告乙○○在外行為之簡訊，並得知被告
      乙○○已經懷孕等情，除未據原告甲○○舉證以實其說，亦核與其訴請被告乙
      ○○應履行同居之法律判斷，不生影響，故本院不予審究，併予敘明。
參、訴訟費用負擔之依據：民事訴訟法第七十八條。
中　　　華　　　民　　　國　　九十三　　年　　 十一 　　月　　十六　　　日
                                      臺灣桃園地方法院家事法庭
                                        　審判長法　官  王兆飛
                                        　　　　法　官  田玉芬
                                        　　　　法　官　江俊彥
右為正本係照原本作成
如對本判決上訴應於判決送達後二十日內向本院提出上訴狀
中　　　華　　　民　　　國　　九十三　　年　　 十一 　　月　　十六　　　日
                                          法院書記官　  段永玉
